【裁判字號】    92,交上訴,81
【裁判日期】    920520
【裁判案由】    公共危險等
【裁判全文】
臺灣高等法院刑事判決                            九十二年度交上訴字第八一號
    上  訴  人
    即  被  告  乙○○
右上訴人因公共危險等案件，不服臺灣臺北地方法院九十一年度交訴字第八十五號，
中華民國九十二年三月十三日第一審判決（起訴案號：臺灣臺北地方法院檢察署九十
一年度偵字第一二九一八號），提起上訴，本院判決如左：
    主      文
上訴駁回。
    事      實
一、乙○○於民國九十一年五月六日下午駕駛動力交通工具即車號ＴＯ—八六一六號
    自用小客車，沿臺北市○○區○○路南往北行駛，於同日下午六時十分許行經臺
    北市○○路一四五號前，本應注意車輛行駛時，駕駛人應注意車前狀況及兩車併
    行間隔，隨時採取必要之安全措施，而依當時天候晴、日間有自然光線、柏油路
    面、乾燥、無缺陷、無障礙物、視距良好等情，又無不能注意情事，竟於超越在
    其車右方與之同向、同道行駛由甲○○所騎乘之車號ＤＱＬ—三一二號輕機車時
    ，疏未注意與該輕機車保持安全間距，右側車身擦撞該輕機車，甲○○因而人車
    倒地，受有頭部外傷併腦挫傷、手腳擦挫傷等傷害。乙○○駕駛上開動力交通工
    具肇事，致甲○○受傷後，並未下車對甲○○施以救護，旋即另行起意逕自加速
    前行逃逸，嗣因路人記下乙○○所駕駛汽車之車號交予甲○○報警處理，經警傳
    喚到案，始知上情。
二、案經甲○○訴由臺北市政府警察局中山分局報告臺灣臺北地方法院檢察署檢察官
    偵查起訴。
    理      由
一、訊據被告乙○○已坦承在前揭時間駕車經過肇事地點，惟矢口否認有過失傷害及
    肇事逃逸犯行，辯稱：當日在伊車右方有很多機車與伊同向行駛，伊恐遭機車擦
    撞，故靠路中行車，於駛過機車群後自後照鏡發現有機車倒地，但因自信未與機
    車發生擦撞，故而直行駛離，伊既未與告訴人甲○○之機車發生擦撞，亦非肇事
    逃逸云云。經查：
    (一)針對本件車禍事發經過，告訴人於警詢時陳稱：「當時我駕駛ＤＱＬ—三一二
      輕機車沿吉林路南往北快車道行駛至肇事地時，在我車左側有一輛ＴＯ—八六
      一六自小客突然向右偏過來，右側車身擦撞我車之左手把後，我車便向右閃避
      ，但左側車身又隨即被擦撞，我車向左人車摔倒，我爬起來看見該ＴＯ—八六
      一六號自小客為黑色賓士，沒有停車往北離去。該ＴＯ—八六一六號自小客車
      號為我自己所記」等語（偵卷第十三頁交通事故談話紀錄表參照），嗣於偵查
      中陳稱：「九十一年五月六日晚上六時騎機車由吉林路往北行駛，被告駕駛Ｔ
      Ｏ—八六一六號自小車撞到我左手把，我右閃他又擦撞我的車子，我無法閃，
      被撞倒並被拖行三、四十公尺，被告無下車逃走，我未注意車號，只見是黑色
      賓士，路人用紙條抄下車號交給我，才知車號」等語（偵卷第二十七頁訊問筆
      錄參照），另於原審訊問時則稱：「：：：當天我沿著吉林路往北行駛，當時
      在下午六點左右，車子很多，吉林路是雙向各兩車道，我騎在往北的車道兩車
      道中間，當時路上沒有車道線，我就往前直行，我發現我的左後方有一台汽車
      車速比我快，往前超過我的車子，當時我覺得這台車車速比我快，一定會擦撞
      到我，後來那台車先撞到我的左手把，我的車子開始晃動，而且我右方車很多
      ，我沒有辦法往右閃躲，他的車速還是很快，我忽然就被撞到倒地」、「等對
      方的車子超過我的車子，我就人車倒地，倒地後撞到頭，手腳都擦傷，就有路
      人來扶我，將我扶到路邊，路人幫我打電話聯絡我的客戶，由我的客戶打電話
      報警，報警後救護車先到，警察還沒有到，在我上救護車前，有壹個路人交給
      我一張記下車號的字條，我有把字條交給警察」等語（原審九十一年十二月十
      二日訊問筆錄參照），互核內容大抵相符。雖告訴人先後對於遭被告駕車擦撞
      左把手後有無向右閃避、遭撞倒後有無被肇事車輛拖行及肇事車輛車號由何人
      記下等節，先後陳述略有歧異，惟告訴人、證人之陳述有部分前後不符，或相
      互間有所歧異時，究竟何者為可採，法院仍得本其自由心證予以斟酌，非謂一
      有不符或矛盾，即應認其全部均為不可採信；尤其關於行為動機、手段及結果
      等之細節方面，告訴人之指陳，難免故予誇大，證人之證言，有時亦有予渲染
      之可能；然其基本事實之陳述，若果與真實性無礙時，則仍非不得予以採信（
      最高法院七十四年臺上字第一五九九號判例意旨參照）。本件關於車禍發生經
      過之基本事實，告訴人歷次所為陳述均屬相同，至其先後所為陳述雖有前開出
      入，然並無礙於認定本件事故係因與告訴人機車同向之黑色賓士汽車，於超越
      該機車時，未保持安全間距故二車發生擦撞所致，是以告訴人之指訴，尚非不
      得採信，先予敘明。
    (二)再者，告訴人一再證稱：事發當時其未記下肇事車之車號，只記得與其發生擦
      撞之汽車為黑色賓士車，而經警方事後依據告訴人提供之車號查證，被告於事
      發當日所駕駛之ＴＯ—八六一六號自小客車確為黑色賓士車無誤，有卷附照片
      可稽，並經告訴人指認該車即為當日肇事車輛。被告亦坦認肇事時間伊確實駕
      車行經事發地點，且甫駛過該地即從照後鏡發現後方有機車倒地，由是益證被
      告駕駛車號ＴＯ—八六一六號自小客車行經肇事地點，與告訴人遭汽車擦撞倒
      地之時間甚為緊接，衡情告訴人應無記錯車型、目擊事發經過之路人亦無錯記
      車號之可能。ＴＯ—八六一六號自小客車應即為擦撞告訴人之肇事車輛無疑。
    (三)又觀諸卷內道路交通事故調查報告表及現場照片，事發後告訴人機車倒地之刮
      地痕係自吉林路南往北快車道內向東北方向延伸，可知本件事故碰撞地點在該
      快車道內。被告自承肇事路段之吉林路為雙向四線道，單向各有一快、慢車道
      ，事發當日伊係行駛在靠近路中之快車道等語，可知當日伊行車車道與碰撞發
      生之車道相同。被告另辯稱當日伊車右方有許多機車行駛在機車道，因機車道
      塞車故有許多機車搖搖晃晃狀似要跌倒，迨伊超過機車群後發現有好幾部機車
      倒地云云，無非係表示機車倒地位置在慢車道，以作為伊車並未擦撞與伊不同
      道之機車之佐證，然本件告訴人倒地地點係在快車道內，業如前述，由此益可
      證明被告辯稱倒地之機車係在慢車道內，為卸責之詞，與事實不符。
    (四)至被告於事發後駕駛ＴＯ—八六一六號自小客車至警局，接受警方勘驗並拍照
      存證，經警方實地勘查結果，該車右側車身有擦痕，該擦痕係屬舊痕，且該擦
      痕為由上而下無深度，拍照無法顯現，有臺北市政府警察局交通警察大隊交通
      事故車輛勘驗紀錄表及照片四幀可按。另實地勘驗該車之警員陳明德亦到庭結
      證稱：當日勘驗該車，發現在該車前門、後門都有擦痕，印象中該擦痕是水平
      的，垂直的也有等語（原審九十二年二月二十七日審判筆錄參照），然ＴＯ—
      八六一六號自小客車僅有兩門，並無前、後門之分，此觀之卷附照片即明，是
      以警員陳明德證稱勘驗時該車前、後門有水平擦痕，應係誤記，非可採信。而
      該車於車門把手部位雖有屬舊痕之擦痕，然該擦痕呈垂直狀，本件事故肇事車
      輛係由後往前擦撞告訴人機車，擦撞痕跡應呈水平狀態而非垂直狀態，是以被
      告辯稱該垂直擦痕係以前留下，非與告訴人之機車碰撞所致等語，堪可信實。
      又告訴人於警詢時表明係遭肇事車輛右側車身擦撞機車左把手，然警員陳明德
      比對車號ＴＯ—八六一六號自小客車與車號ＤＱＬ—三一二號輕機車，發現該
      輕機車左把手之高度係與該自小客車右照後鏡之高度相符，有交通事故談話紀
      錄表及勘驗照片八幀附於原審卷內可考，準此，前開前開車輛勘驗記錄表之記
      載與車輛高度比對之勘驗結果，均不足作成不利被告之認定，併予說明。
    (五)綜上所述，被告所辯各節俱難信為真，伊確於事實欄所載時、地，駕駛車號Ｔ
      Ｏ—八六一六號自小客車與告訴人騎乘之機車發生擦撞，堪予認定。
二、按汽車行駛時，駕駛人應隨時注意車前狀況，並隨時採取必要之安全措施，道路
    交通安全規則第九十四條第三項定有明文。被告為已考領駕照之駕駛人，對此實
    難諉稱不知，而依卷內道路交通事故調查報告表所載，事發當時天候晴、日間有
    自然光線、柏油路面、乾燥、無缺陷、無障礙物、視距良好等情，並無不能注意
    之情事，肇事前被告駕車與告訴人騎乘之機車同向、同道行駛，伊車欲超越該機
    車，理應注意兩車併行間隔，詎被告竟疏未注意而擦撞該機車倒地，被告就本件
    事故之發生為有過失，至屬明確。臺北市車輛行車事故鑑定委員會亦認被告對本
    件事故，具有未保持行車安全間隔之過失，有該會九十一年九月三十日北鑑審字
    第九一三○二四二四○○號鑑定意見書在卷可參。而告訴人亦因本件事故受有如
    事實欄所載之傷害，有馬偕紀念醫院出具之診斷證明書在卷可稽，告訴人所受傷
    害與被告之過失行為間有相當因果關係。本件事證明確，被告涉有過失傷害之犯
    行堪予認定。
三、又按刑法第一百八十五條之四之肇事致人死傷逃逸罪，係以處罰肇事後逃逸之駕
    駛人為目的，俾促使駕駛人於肇事後能對被害人即時救護，以減少死傷，是該罪
    之成立祇以行為人有駕駛動力交通工具肇事，致人死傷而逃逸之事實為已足，至
    行為人之肇事有否過失，則非所問，迭據最高法院闡釋甚明。被告坦承於事發後
    即發現伊車後方有機車倒地，顯然伊已明知肇事致告訴人受傷之情，伊未即對告
    訴人採取救護或其他必要措施並報警處理，即行駕車離去，伊有肇事逃逸之犯行
    ，洵堪認定。被告空言辯稱伊有高額保險，沒有逃逸必要；當日車多亦無法逃逸
    各云云，難認為真，洵無可取。
四、被告乙○○因有前述駕駛上之過失，而使告訴人受傷，核其所為係犯刑法第二百
    八十四條第一項前段之過失傷害罪；另伊駕駛上開車號動力交通工具汽車肇事，
    致告訴人受傷後逃逸之舉，係犯刑法第一百八十五條之四之駕駛動力交通工具肇
    事致人受傷逃逸罪。被告所犯上開二罪，犯意各別，構成要件互異，應予分論併
    罰。原審適用刑法第二百八十四條第一項前段、第一百八十五條之四、第四十一
    條第一項前段，罰金罰鍰提高標準條例第一條前段、第二條，爰審酌被告之智識
    程度、犯罪所生損害、駕車肇事後逃逸之惡劣行徑及事發迄今尚未賠償告訴人所
    受損害等各項情狀，就其因過失傷害人部分，處拘役伍拾日，如易科罰金，以
    佰元折算壹日。又就其駕駛動力交通工具肇事，致人受傷而逃逸部分，處有期徒
    刑陸月，如易科罰金，以佰元折算壹日，以資懲儆。經核認事用法均無不合，
    量刑亦稱妥適，被告上訴意旨否認犯罪，核無理由，應予駁回。
據上論斷，應依刑事訴訟法第三百六十八條，判決如主文。
本案經檢察官郭弘佑到庭執行職務。
中      華      民      國    九十二    年      五      月      二十    日
                              臺灣高等法院刑事第十一庭
                                    審判長法  官  楊  照  男
                                          法  官  陳  炳  彰
                                          法  官  王  詠  寰
右正本證明與原本無異。
過失傷害部分不得上訴。
其餘部分如不服本判決應於收受送達後十日內向本院提出上訴書狀，其未敘述上訴之
理由者並得於提起上訴後十日內向本院補提理由書（均須按他造當事人之人數附繕本
）。
                                          書記官  陳  媛  容
中      華      民      國    九十二    年      五      月     二十     日
附錄：本案論罪科刑法條全文
刑法第二百八十四條
（過失傷害罪）
因過失傷害人者，處六月以下有期徒刑、拘役或五百元以下罰金，致重傷者，處一年
以下有期徒刑、拘役或五百元以下罰金。
從事業務之人，因業務上之過失傷害人者，處一年以下有期徒刑、拘役或一千元以下
罰金，致重傷者，處三年以下有期徒刑、拘役或二千元以下罰金。
刑法第一百八十五條之四
駕駛動力交通工具肇事，致人死傷而逃逸者，處六月以上五年以下有期徒刑。


司法院資訊處製作；財團法人民間司法改革基金會備份。
